【裁判字號】    99,消債抗,7
【裁判日期】    990805
【裁判案由】    更生程序
【裁判全文】
臺灣嘉義地方法院民事裁定             99年度消債抗字第7號
抗  告  人
即 聲請 人  甲○○
上列抗告人因更生事件，對於中華民國99年4月9日本院99年度消
債更字第10號裁定提起抗告，本院裁定如下：
    主  文
抗告駁回。
抗告程序費用新臺幣壹仟元由抗告人負擔。
    理  由
一、本件抗告人即聲請人於原審聲請意旨略以：其有不能清償債
    務情事，前已提出債權人清冊，以書面向最大債權金融機構
    花旗銀行請求共同協商債務清償方案，惟因抗告人經營小吃
    攤，每月營收約新臺幣（下同）70,000元，扣除抗告人每月
    之必要支出後，實無法負擔債權銀行所提之每月償還5,405
    元之協商方案，致協商不成立，抗告人實有不能清償債務之
    情，復未經法院裁定開始清算程序或宣告破產，爰依法聲請
    更生等語。
二、原裁定意旨略以：抗告人即聲請人每月平均實際收入80,500
    元，扣除其必要支出68,588元，所餘金額11,912元顯足清償
    前揭協商方案即每月償還5,405 元，堪認抗告人應無不能清
    償債務之情事，其更生之聲請不符消費者債務清理條例所定
    要件，且上開欠缺又屬無從補正，乃駁回抗告人之聲請。
三、抗告意旨略以：
（一）原裁定認定抗告人即聲請人每月經營小吃攤之營業額為80
      ,500元，顯有不當，蓋抗告人雖於向花旗銀行請求債務協
      商時提出每月營業額96,000元之收入，惟此係抗告人在未
      經精算下所做之回答，按以抗告人每月之進貨成本30,020
      元計算，倘如依原裁定所認定之營業收入80,500元，則抗
      告人之營業收入扣除進貨成本，其利潤有50,480元，此亦
      與一般小吃業之利潤最高僅為營業成本一倍有別，實則抗
      告人之每月營利所得為60,040元。
（二）又原裁定認抗告人之紅、白帖尚難認為係必要支出，核與
      常情有違，按抗告人經營小本生意，為維持生意，對於常
      客、或親戚、朋友、鄰居等之婚喪事宜均應參與，而支付
      禮金、奠儀此乃常情，原審認非屬必要，有不通人情而違
      背常理云云。
（三）從而，抗告人之每月營業收入最高為60,040元，以原裁定
      所認抗告人每月之必要支出68,588元計算，兩相扣除，抗
      告人之收入已顯有不能清償債務之虞，而合乎消費者債務
      清理條例之規定，自應准予更生始為合理，爰請求廢棄原
      審裁定，准許抗告人更生之聲請等語。
四、按債務人不能清償債務或有不能清償之虞者，得依本條例所
    定更生或清算程序，清理其債務；又聲請更生或清算不合程
    式或不備其他要件者，法院應以裁定駁回之；但其情形可以
    補正者，法院應定期間先命補正，消費者債務清理條例第3
    條、第8 條分別定有明文。經查，抗告人即聲請人抗告意旨
    所指各節，茲分論如下：
（一）抗告人主張其每月之進貨成本30,020元，依一般小吃業之
      最高利潤為營業成本一倍計算，應認定抗告人之每月營利
      所得僅有60,040元，而非原審所認定80,500元云云。惟查
      ，抗告人所指其每月進貨成本30,020元部分，僅指其所經
      營小吃攤之「食材」進貨部分，尚未計入水費、電費、瓦
      斯費及房租等費用，是抗告人主張僅以「食材」進貨成本
      加計一倍認定其每月營利所得云云，已乏實據。
（二）況且，抗告人雖主張一般小吃業之最高利潤至多僅為營業
      成本一倍云云，惟經本院擬具「依餐飲業之同業利潤標準
      ，有關『米糕店』（即抗告人所經營小吃攤販售之商品）
      之每月利潤大約係經營成本之幾成？」等問題，函詢嘉義
      縣餐飲業職業工會結果，該工會答覆稱：「因本縣十八鄉
      、鎮、市○○○地段、店面坪數…等租金差異太大，且無
      標準；又經營者米糕內之用料多寡並無一定標準，更不知
      此經營者每天之銷售量，所以無法估計所需之人力；又每
      位經營者經營理念不同，所計算之利潤更大不相同，故本
      會無法回答貴庭之問題」等語，此有該工會99年6月1日函
      文1 件在卷可憑，準此以觀，抗告人泛指一般小吃業之最
      高利潤至多僅為營業成本一倍，並主張以其食材進貨成本
      30,020元加計一倍計算其每月營利所得，自屬無據。
（三）至於抗告人主張有關紅、白帖之支出部分，抗告人既自陳
      已陷於資力窘迫、無法償債之情況，自應撙節生活開支，
      不隨意濫行支出，並努力增加收入，以期早日將債務清償
      完畢，而此償債期間恆須經歷一段較不寬裕之生活，此乃
      債務人於舉債之初即得預見，是抗告人猶執詞主張每年須
      支出高達數萬元之紅、白帖費用云云，自無足採。
五、基上所述，以抗告人即聲請人每月營業收入約為80,500元，
    扣除原審所認定且為抗告人不爭執之每月必要支出約68,588
    元，尚餘11,912元可供抗告人支配，應非不能清償上開花旗
    銀行所提出月付金5,405 元之協商方案；況抗告人於向花旗
    銀行聲請前置協商時，自陳其每月可還款金額為5,000 元，
    此有抗告人出具之前置協商申請人財產及收支狀況說明書1
    份在卷可考，亦與花旗銀行所提出之月付金5,405 元相去不
    遠，足認依抗告人之能力，並非不能清償債務或有不能清償
    債務之虞，是本件抗告人聲請更生，既無消費者債務清理條
    例第3 條規定之適用，且上開欠缺又屬無從補正，從而，原
    裁定為相同之認定，而駁回其更生之聲請，依法即無不合。
    抗告意旨猶執前詞指摘原裁定不當，求予廢棄另為裁定，為
    無理由，應予駁回。
六、據上論結，本件抗告為無理由，依消費者債務清理條例第15
    條，民事訴訟法第495條之1第1項、第449條第1項、第95條
    、第78條，裁定如主文。
中    華    民    國    99    年    8     月     5    日
             民事第一庭   審判長法  官  林世芬
                                法  官  張鶴齡
                                法  官  周俞宏
以上正本係照原本作成。
本裁定不得再抗告。
中    華    民    國    99    年    8    月    5    日
                            書  記  官  劉怡欣

司法院資訊處製作；財團法人民間司法改革基金會備份。
